【裁判字號】    97,消債更,1175
【裁判日期】    970904
【裁判案由】    更生事件
【裁判全文】
臺灣板橋地方法院民事裁定          97年度消債更字第1175號
聲  請  人  甲○○原名許瓊文.
上列當事人聲請消費者債務清理事件，本院裁定如下：
    主  文
更生之聲請駁回。
聲請費用由聲請人負擔。
    理  由
一、按債務人不能清償債務或有不能清償之虞者，得依消費者債
    務清理條例所定更生或清算程序，清理其債務，消費者債務
    清理條例的3 條固定有明文。惟聲請依消費者債務清理條例
    所定程序清理其債務之債務人，依消費者債務清理條例施行
    細則第2條第1規定，以該條例第2 條所稱之消費者為限。而
    消費者債務清理條例第2 條第1 、2 項規定：「本條例所稱
    消費者，指五年內未從事營業活動或從事小規模營業活動之
    自然人。」、「前項小規模營業指營業額平均每月新臺幣二
    十萬元以下者。」。再依消費者債務清理條例施行細則第3
    條第1 、2 項規定：「本條例第二條第一項所稱之營業活動
    ，係指反覆從事銷售貨物、提供勞務或其他相類行為，以獲
    取代價之社會活動。」、「債務人為公司或其他營利法人之
    負責人，無論是否受有薪資，均視為自己從事營業活動。其
    營業額依該公司或其他營利法人之營業額定之。」、第4 條
    規定：「本條例第二條第一項所定之五年期間，自聲請更生
    或清算前一日回溯五年計算之；第二項所定之營業額，以五
    年內之營業總額除以實際營業月數計算之。」。
二、本件聲請人於97年8 月7 日具狀向本院聲請更生，雖主張：
    其為眾宏企業有限公司負責人，5 年內營業額平均每月在新
    臺幣（下同）20萬元以下，其因有不能清償債務情事，且其
    無擔保或無優先權之債務總額未逾1,200 萬元，復未經法院
    裁定開始清算程序或宣告破產等語。惟查：聲請人為眾宏企
    業有限公司之董事，即該公司負責人，有該公司變更登記表
    影本附卷可稽。又該公司向財政部台北市國稅局中南稽徵所
    申請自97年7 月31日起至98年7 月30日止暫停營業，有財政
    部台北市國稅局中南稽徵所97年8 月1 日財北國稅中南營業
    二字第0973005383號函影本在卷可參。是其營業額應自97年
    8 月7 日聲請人聲請本件更生前1 日回溯5 年計算（即自92
    年8 月7 日起至97年8 月6 日止），並以5 年內之營業總額
    除以實際營業月數計算之（即97年7 月31日停業以後之月數
    不計入）。再經本院向財政部函查眾宏企業有限公司自97年
    8 月7 日前5 年每月營業額結果，經該部轉請財政部台北市
    國稅局，再轉該局中南稽徵所於97年9 月1 日以財北國稅中
    南營業二字第0970019129號函送本院眾宏企業有限公司92年
    5-6 月起至97年5-6 月止之營業人銷售額與稅額申報書31紙
    。經核上開營業人銷售額與稅額申報書，眾宏企業有限公司
    92年7-8 月起至97年5-6 月止之銷售總額共24,548,324元，
    扣除92年7 月1 日至同年8 月6 日共37日之銷售額計1,160,
    834 元（92年7-8 月銷售總額為1,945,181 元；1,945,181
    元÷62日×37日=1,160,834元；元以下四捨五入），則自92
    年8 月7 日起至97年6 月30日止之銷售總額共計23,387,490
    元（24,548,324-1,160,834=23,387,490） 。則縱使眾利企
    業有限公司97年7-8 月之營業額為0 元（因97年7-8 月之營
    業稅尚未申報，故無該月份之營業人銷售額與稅額申報書可
    參），僅以23,387,490元計算該公司自92年8 月7 日起至97
    年7 月30日止之每月平均營業額，亦顯然已超過20萬元。（
    92年8 月7 日起至97年7 月30日止約為59.23 個月；23,387
    ,490 元 ÷59.23 月=394,859元；元以下四捨五入）。因此
    ，聲請人既為眾宏企業有限公司負責人，該公司於聲請人本
    件更生聲請前5 年之營業額平均每月又逾20萬元，則聲請人
    即非屬消費者債務清理條例第2 條所稱之消費者，而不得依
    該條例所定更生或清算程序清理其債務。是聲請人本件更生
    之聲請，於法不合，應予駁回，爰裁定如主文。
三、至聲請人預納之郵務送達費用3,060 元，於本件聲請人更生
    之聲請經駁回確定後，始另行發還聲請人，附此敘明。
中    華    民    國    97    年    9     月    4     日
              民事第一庭    法      官  黃信樺
上為正本係照原本作成
如不服本裁定，應於裁定送達後10日內，以書狀向本院提出抗告
，並繳納抗告費新臺幣1千元
中    華    民    國    97    年    9     月    4     日
                            書  記  官  李佳靜


司法院資訊處製作；財團法人民間司法改革基金會備份。
